【裁判字號】    97,訴,139
【裁判日期】    970630
【裁判案由】    請求賠償損害
【裁判全文】
臺灣彰化地方法院民事判決               97年度訴字第139號
原      告  丙○○
訴訟代理人  潘欣欣律師
複代理人    陳政麟律師
被      告  丁○○
上列當事人間請求損害賠償事件，本院於民國97年6月30日言詞
辯論終結，茲判決如下：
    主  文
被告應給付原告新台幣玖拾壹萬參仟貳佰零伍元，及自民國96
年8月8日起至清償日止，按年息百分之五計算之利息。
原告其餘之訴駁回。
訴訟費用由被告負擔四分之三；餘由原告負擔。
本判決原告勝訴部份，於原告以新台幣參拾萬伍仟元為被告預供
擔保後，得假執行；但被告如以新台幣玖拾壹萬參仟貳佰零伍元
為原告預供擔保，得免為假執行。
原告其餘假執行之聲請駁回。
     事實及理由
一、原告訴之聲明：
（一）、被告應給付原告新台幣（下同）壹佰貳拾萬貳仟元，及
        自本起訴狀繕本送達之翌日起至清償日止，按年息百分
        之五計算利息。
（二）、原告願供擔保，請准宣告假執行。
（三）、訴訟費用由被告負擔。
二、事實摘要：
（一）原告主張：被告明知訴外人乙○○（因涉嫌竊盜案件，檢
      察官另簽分偵辨）於民國96年5月上旬某日上午，運送至
      其位於彰化縣福興鄉福南村下寮巷15號之7住處後方空地
      之日本製車身號碼APL-2045/12G28336號耕耘機1台（該耕
      耘機係原告所有，於96年3月25日6時許，在雲林縣古坑鄉
      ○○村○○路11號旁失竊），係侵害他人財產法益所取得
      之來路不明之贓物，竟將上開贓物藏置於其住處後方空地
      。嗣於96年5月25日12時許，為警在上址查獲，並扣得已
      經拆解之耕耘機車身1部、引擎1顆、輪子2只、擋風玻璃1
      片及座艙零件1批，被告所為妨害原告對其受損財物之返
      還請求權。而系爭耕耘機係原告之生財器具，為營業用車
      ，惟因被告上開之犯罪行為，致使原告近一個多月無法工
      作，喪失工作所得30萬元（一天10,000元，30天合計30萬
      元）；又因系爭耕耘機被拆解支離破碎，嚴重損壞，修復
      費用龐大，甚至高於中古耕耘機之價格，原告不得已放棄
      修復而另購中古耕耘機，價格為920,000元；此外，原告
      僱用拖吊車，將系爭耕耘機自查獲地點拖吊至員林分局，
      再從員林分局拖吊回耕耘機公司，合計拖吊費12,000元。
      總計因被告之侵權行為，致原告受有932,000元之損害及
      損失300,000元之工作利益，爰依民法第184條、216條之
      規定，請求被告賠償1,232,000元，及自起訴狀繕本送達
      翌日起至清償日止，按年息百分之五計算利息；併陳明願
      供擔保，請求宣告假執行。
（二）被告雖自認上開耕耘機價值為九十萬元，且對原告主張之
      拖吊費12,000元不爭執，然仍以：1、原告所有上開耕耘
      機係由訴外人乙○○於96年5月19日至同年月21日間，至
      被告位於彰化縣福興鄉福南村下寮巷15號之7住處後方空
      地拆解毀損，併帶走部分拆解後之零件而造成損害，伊並
      非拆解毀損之人，伊寄藏行為與原告所有上開耕耘機之損
      害間並無相當因果關係。2、否認原告一天所有一萬元，
      原告就此應負舉證之責，訴外人乙○○於96年5月上旬將
      耕耘機送至上開空地，旋於96年5月19日至同年月21日間
      將耕耘機拆解，期間僅數日，原告請求一個月之工作損失
      過長。3、訴外人乙○○拆解毀損後，帶走或遺留部分拆
      解後之零件已扣案，原告將該零件組合後即能回復原狀，
      原告應依民法第214條規定踐行催告知義務，原告主張不
      能回復原狀或難以回復原狀應負舉證責任。縱使因回復原
      狀而需支付費用，原告亦不得要求加害人之初另購之中古
      耕耘機之價金等語，茲為抗辯，請求駁回原告之訴；併陳
      明如受不利判決，願供擔保請求宣告免為假執行。
三、法院之判斷：
（一）原告主張之事實，業據提出臺灣彰化地方法院檢察署檢察
      官起訴書一份、拖吊車費用收據三份、照片十張、讓渡證
      書一份等為憑，且有台灣高等法院台中分院97年度上易字
      第488號刑事判決書一份附卷可稽，堪信為真。
（二）按因故意或過失，不法侵害他人之權利者，負損害賠償責
      任。民法第184條定有明文；又按損害賠償，除法律另有
      規定或契約另有訂定外，應以填補債權人所受損害及所失
      利益為限，民法第216條亦有明文。查系爭耕耘機係原告
      之生財器具，被告明知係來路不明之贓物，竟將上開贓物
      藏置於其住處後方空地之隱密處，提供場地供訴外人乙○
      ○拆解，且讓其帶走部分拆解後之零件，被告對此亦不爭
      執，被告上開所為不僅造成原告追贓困難，更使原告之系
      爭耕耘機遭拆解而造成難以回復原狀之損害，被告所為妨
      害原告對其受損財物之返還請求權，與原告之受有損害間
      自具有相當因果關係。設若被告不知係贓物，豈會同意訴
      外人乙○○於深夜運送該耕耘機至其住處後方空地藏置？
      益見被告當時即明知係贓物無誤。
（三）次查，訴外人乙○○拆解毀損後，已帶走部分拆解後之零
      件，此為被告所不爭之事實，嗣後雖在被告上開處所及訴
      外人乙○○居所扣得部份零件，然仍短缺啟動馬達、冷氣
      壓縮機、發電機、電瓶、冷氣駕駛座、轉向、椅子、電腦
      、操作連接桿等零件，且所有連接電腦之電線全損、引擎
      噴射幫浦、前引擎蓋、架等零件均已損害，整修金額過於
      龐大，無整修之價值，足見系爭耕耘機遭拆解而損害嚴重
      造成難以回復原狀之損害，被告辯稱將該零件組合後即能
      回復原狀，原告應依民法第214條規定踐行催告知義務云
      云，委無足採。
（四）按損害賠償係以填補被害人之損害為原則，兩造均對上開
      耕耘機遭受侵害時之價值為九十萬元自認無誤，自應以九
      十萬元為據，原告雖另購中古耕耘機花費920,000元，然
      仍應以填補被害時所受之損害為準，原告此部份之請求於
      九十萬元範圍內有理由，逾此金額之請求於法無據，應予
      駁回。原告另主張因被告上開之犯罪行為，致使原告近一
      個多月無法工作，喪失工作所得30萬元云云，併聲請傳訊
      證人甲○○作證，惟查，證人甲○○證稱：伊有工作就雇
      請原告，係案件計酬，每分地報酬五百元，沒工作就沒有
      請原告，不一定每年都有等語，據此尚不足證明原告因此
      喪失工作所得達30萬元。且原告自96年5月上旬至同年月
      25 日被查獲時僅半個月無法工作，而原告每年薪資部分
      所得僅28912元，此有財政部中區國稅局雲林縣分局函及
      所附之明細表可稽，且為兩造所不爭執，據此核算其工作
      所得之損失僅1205元，原告逾此金額之請求即無理由，應
      予駁回。此外，原告僱用拖吊車，將系爭耕耘機自查獲地
      點拖吊至員林分局，再從員林分局拖吊回耕耘機公司，合
      計拖吊費12,000元，拖吊車費用收據三份為憑、被告於97
      年5月12日審理時表明對此不爭執，有該日辯論筆錄可參
      ，此部分請求應予准許。
（五）從而，原告基於侵權行為之法律關係，請求被告賠償9132
      05元（90萬元加12000元加1205元），及自起訴狀繕本送
      達翌日即民國96年8月8日起至清償日止，按年息百分之五
      計算之利息，依法並無不合，應予准許；其餘逾此金額之
      請求，於法無據，應予駁回。
（六）原告陳明願供擔保，聲請宣告假執行，被告陳明如受不利
      判決，願供擔保請求宣告免為假執行，經核原告勝訴部份
      ，核無不合，爰分別酌定相當之擔保金額宣告之；原告其
      餘假執行之聲請，因訴之駁回而失所附麗，不予准許。
結論：據上論結，本件原告之訴為一部有理由，一部無理由，並
      依民事訴訟法第79條、第390條第2項、第392條第2項，判
      決如主文。
中    華    民    國    97    年    6    月    30    日
                  民事第一庭    法  官  施坤樹
以上正本係照原本作成。
如對判決上訴，應於判決送達後20日內向本院提出上訴狀。
中    華    民    國    97    年    7    月     7    日
                                書記官  施嘉玫


司法院資訊處製作；財團法人民間司法改革基金會備份。
